【裁判字號】    95,訴,653
【裁判日期】    951130
【裁判案由】    違反毒品危害防制條例
【裁判全文】
臺灣嘉義地方法院刑事判決               95年度訴字第653號
公  訴  人  臺灣嘉義地方法院檢察署檢察官
被      告  甲○○
                    （現另案於臺灣嘉義看守所執行）
上列被告因違反毒品危害防制條例案件，經檢察官提起公訴（95
年度毒偵字第895號），由本院合議庭裁定由受命法官獨任行簡
式審判程序審理後，判決如下：
    主  文
甲○○施用第一級毒品，處有期徒刑柒月，扣案之第一級毒品海
洛因貳小包（合計淨重0.28公克，空包裝重0.49公克）沒收銷燬
之，前開毒品外包裝貳個沒收。
    事  實
一、甲○○前因施用毒品案件，經本院以89年毒聲字第633號裁
    定觀察勒戒後，因有繼續施用毒品傾向，再經本院以89年毒
    聲字第1008號裁定入戒治處所施以強制戒治1年，且經本院
    以89年簡字第327號判處有期徒刑5月確定。
二、復因施用第1級、第2級毒品案件，經本院於95年6月26日以
    95 年度訴字第319號判決判處有期徒刑8月、4月，定應執行
    有期徒刑11月，於95年9月18日入監執行（不構成累犯）。
三、甲○○仍不知悔改，復基於施用第1級毒品海洛因之犯意，
    於95年8月8日上午9時止，在其位於嘉義市○○路544巷28號
    附7之住處，施用第一級毒品海洛因1次，嗣其於95年8月8日
    21時48分許，駕駛某不詳車號之自小客車，載送友人余銘結
    至蔡利豐（上開2人施用與販賣毒品部分均由臺灣嘉義地方
    法院檢察署檢察官另行分案偵辦）至嘉義縣民雄鄉福興村牛
    稠溪590之6號，購買第2級毒品安非他命時，為警當場查獲
    ，警方經甲○○同意後在其身上搜得海洛因2小包（合計淨
    重0.28公克，空包裝重0.49公克），且採集其尿液送驗後，
    結果呈海洛因代謝物嗎啡陽性反應，因而查知上情。
四、案經嘉義市警察局第2分局報請臺灣嘉義地方法院檢察署檢
    察官偵查起訴。
    理  由
一、按除被告所犯為死刑、無期徒刑、最輕本刑為3年以上有期
    徒刑之罪或高等法院管轄第一審案件者外，於法院行準備程
    序進行中，被告先就被訴事實為有罪之陳述時，審判長得告
    知被告簡式審判程序之旨，並聽取當事人、代理人、辯護人
    及輔佐人之意見後，裁定進行簡式審判程序；且受命法官行
    準備程序，與法院或審判長有同一之權限；又簡式審判程序
    之證據調查，不受刑事訴訟法第159條第1項、第161條之2、
    第161條之3、第163條之1及第164條至第170條規定之限制，
    刑事訴訟法第273條之1第1項、第279條第2項前段、第273條
    之2分別定有明文。查本案被告甲○○所犯為死刑、無期徒
    刑、最輕本刑為3年以上有期徒刑以外之罪，且非高等法院
    管轄第一審之案件，經本院合議庭裁定由受命法官行準備程
    序時，被告就被訴事實為有罪之陳述後，復經本院合議庭裁
    定由受命法官獨任行簡式審判程序，是其證據之調查，自不
    受刑事訴訟法第159條第1項、第161條之2、第161條之3、第
    163條之1及第164條至第170條規定之限制，合先敘明。
二、被告甲○○對其於前揭時、地，施用第1級毒品海洛因之事
    實，業據其於本院審理時自承不諱，且被告於95年8月8日經
    警對之採集尿液送高雄市立凱旋醫院以「酵素免疫法」及「
    氣相層析質譜法」檢驗結果，分別呈嗎啡陽性反應（海洛因
    於人體會代謝成嗎啡，因此海洛因之施用者，係檢驗其尿液
    中之嗎啡反應）等情，此有上開醫院尿液檢驗報告1份、代
    號與真實姓名對照表各1紙在卷足稽，並有其所有之第1級毒
    品海洛因2小包扣案可資佐證。上開毒品經鑑定結果，均含
    有第1級第6項毒品海洛因成分，合計淨重0. 28公克，空包
    裝重0.49公克，有法務部調查局95年8月17日調科壹字第
    09523007430號鑑定書附卷可參。準此，足認被告自白施用
    第1級毒品海洛因之犯行，核與事實相符，應堪採信。
三、按毒品危害防制條例第20條第3項之立法說明：「觀察、勒
    戒或強制戒治5年後再犯者，顯見前所實施之觀察、勒戒或
    強制戒治，已足以遮斷其施用毒品之癮，為期自新及協肋其
    斷除毒癮，對此5年後再犯者，爰明定仍適用初犯之規定，
    先經觀察、勒戒、強治戒治之程序」等語，核其立法目的，
    無非係認對施用毒品者之處遇，僅就「初犯」及「初犯經觀
    察、勒戒或強制戒治執行完畢釋放後，5年後再犯（即有5年
    之戒斷期）」者，始有追訴條件之限制，至其餘之施用毒品
    案件，均應依法追訴。從而，倘施用毒品者於初犯經觀察、
    勒戒等程序完畢後，旋即另行起意，於5年內迭次更犯施用
    毒品案件，並經檢察官提起公訴，縱其本次所犯施用毒品案
    件距前次觀察、勒戒等程序執行完畢已逾5年，然揆諸前揭
    立法目的，該施用毒品者既於5年內迭次更犯施用毒品案件
    ，本次所犯即無所謂5年戒斷期之存在，要難認係「5年後再
    犯」，自無再觀察、勒戒等程序之必要。被告前因施用毒品
    案件，經本院以89年毒聲字第633號裁定觀察勒戒後，因有
    繼續施用毒品傾向，再經本院以89年毒聲字第1008號裁定入
    戒治處所施以強制戒治1年，復於強制戒治期滿後5年內因施
    用第1級、第2級毒品案件，經本院於95年6月26日以95年度
    訴字第319號判決判處有期徒刑8月、4月，定應執行有期徒
    刑11月確定等情，有臺灣嘉義地方法院檢察署刑案資料查註
    紀錄表、臺灣高等法院被告前案紀錄表等在卷可參，其於強
    制戒治後5年內已再犯施用毒品案，本案自無再行觀察、勒
    戒程序之必要，應依法論罪科刑。
四、查海洛因為毒品危害防制條例所謂之第1級毒品，觀諸該條
    例第2條第2項第1款之規定甚明，是核被告甲○○所為係犯
    毒品危害防制條例第10條第1項之施用第1級毒品罪。其施用
    第1級毒品前持有毒品之低度行為，均為其施用毒品之高度
    行為所吸收，不另論罪。爰審酌被告不思其正值盛年，堪為
    社會大用之際，卻長期耽溺於戕身之物，且前已有施用毒品
    之紀錄，再度施用，顯見其意志不堅，仍未戒絕，自我把持
    、控制之能力顯然不佳，毫無悔改之意，又施用足以導致精
    神障礙、性格異常，甚至造成生命危險之毒品，戕害一己之
    身體健康，及其犯罪之動機、目的、手段、坦承犯罪之犯後
    態度尚稱良好等一切情狀，量處如主文所示之刑，以資懲儆
    。扣案之第1級毒品海洛因（合計淨重0.28 公克，空包裝重
    0.49公克），係毒品，有上開法務部調查局鑑定通知書在卷
    可佐，應依毒品危害防制條例第18條第1項前段規定，不問
    屬於犯人與否，沒收銷燬之；前開毒品外包裝2個，係被告
    所有且供本件持有毒品犯行所用之物，應依刑法第38條第1
    項第2款規定併予沒收之。
據上論斷，應依刑事訴訟法第299條第1項前段、第273條之1第1
項，毒品危害防制條例第10條第1項、第23條第2項、第18條第1
項前段，刑法第11條前段、第38條第1項第2款，判決如主文。
本案經檢察官陳慧玲到庭執行職務。
中    華    民    國    95    年    11    月    30    日
                  刑事第五庭    法  官  洪嘉蘭
上列正本證明與原本無異。
如不服本判決，應於判決送達後10日內向本院提出上訴狀（應附
繕本）。告訴人或被害人如對於本判決不服者，應具備理由請求
檢察官上訴，其上訴期間之計算係以檢察官收受判決正本之日期
為準。
中    華    民    國    95    年    11    月    30    日
                                書記官  吳明蓉
附錄本案論罪科刑法條全文：
毒品危害防制條例第10條：
施用第一級毒品者，處6月以上5年以下有期徒刑。


司法院資訊處製作；財團法人民間司法改革基金會備份。
